臺灣高等法院臺南分院刑事判決　　　　　　　　　　九十四年度交上訴字第六三號
　　上　訴　人　臺灣嘉義地方法院檢察署檢察官
　　被　　　告　甲○○
右上訴人因被告過失致死案件，不服臺灣嘉義地方法院九十三年度交訴字第四四號中
華民國九十三年十二月十日第一審判決（起訴案號：臺灣嘉義地方法院檢察署九十三
年度偵字第四五五八號），提起上訴，本院判決如左：
    主  文
上訴駁回。
    事  實
一、甲○○係堆高機司機，平日以駕駛堆高機為業，駕駛為其附隨業務，為從事業務
    之人。其前於民國（下同）九十年間因業務過失致死罪，經原審於九十年三月二
    十二日以九十年度交訴字第一一號判決判處有期徒刑五月，如易科罰金以三百元
    折算一日，緩刑四年確定；又於九十二年間因公共危險罪，經原審於九十三年一
    月五日以九十三年度交簡字第二八號判決判處拘役五十日，如易科罰金以三百元
    折算一日確定，於九十三年二月十八日易科罰金執行完畢（不構成累犯）。其明
    知飲酒後駕駛動力交通工具之操控能力降低而無法為安全之駕駛，猶於九十三年
    七月十五日上午十時三十分許，在嘉義縣朴子市某處飲用含有酒精成份之飲料後
    ，已不能安全駕駛堆高機，竟於同日上午十一時十五分許，酒後駕駛堆高機，沿
    嘉義縣朴子市○○里○○道路由西往東方向行駛，途經嘉義縣朴子市崁前里八十
    六號前之交岔路口欲左轉時，理應注意汽車行駛至交岔路口，轉彎車應讓直行車
    先行，及應注意汽車行駛時，駕駛人應注意車前狀況，並隨時採取必要之安全措
    施，以避免危險之發生，而依當時日間天候晴，路面乾燥、無缺陷、無障礙物、
    視距良好，客觀上並無不能注意之情事，其能注意竟疏未注意轉彎車應讓直行車
    先行，且未注意車前狀況，即貿然左轉，適有曾飛陽騎乘車牌號碼ＨＱ三－二七
    八號之重型機車沿嘉義縣朴子市○○里○○道路由東往西方向行駛，因煞車不及
    而與甲○○所駕駛前開堆高機之右側車體互撞，因此造成曾飛陽人、車倒地，而
    受有腦出血、頭骨骨折、頭部外傷等傷害，經送醫急救後仍於九十三年七月十五
    日十一時十五分許不治死亡。甲○○於車禍發生後，在未為有偵查權限之機關或
    公務員發覺前，即停留於事故現場候待司法警察到場，並向至現場處理事故之嘉
    義縣警察局朴子分局交通組警員楊智燦自首陳稱其為肇事者及肇事經過，而接受
    本件裁判（業務過失致人於死罪部分），經警依法對其以酒精濃度測定器採測，
    得其呼氣所含酒精濃度高達每公升一‧二九毫克。
二、案經臺灣嘉義地方法院檢察署檢察官自動檢舉，暨嘉義縣警察局朴子分局報請臺
    灣嘉義地方法院檢察署檢察官偵查起訴。
    理  由
一、訊據被告甲○○對其於右揭時、地酒後駕車，並疏未注意車前狀況及轉彎車應讓
    直行車先行之規定，以致肇事，致被害人曾飛陽死亡等事實，均坦承不諱，復有
    嘉義縣警察局朴子分局交通事故處理小組相驗案件初步調查報告表、道路交通事
    故現場圖、道路交通事故調查報告表(一)、(二)各一份，及車禍事故現場、車損照片
    共十張附卷可稽（見相驗卷第一至五、一四至一八頁）。及嘉義縣警察局道路交
    通事故當事人酒精測試紀錄表一份在卷可資佐証（見相驗卷第一一頁）；另被害
    人因本件車禍受有腦出血、頭骨骨折、頭部外傷等傷害，經送醫急救後仍於九十
    三年七月十五日十一時十五分許不治死亡之事實，又經臺灣嘉義地方法院檢察署
    檢察官督同法醫師相驗屬實，製有勘驗筆錄、相驗屍體證明書、驗斷書各一份及
    相驗照片八張等在卷可參（見相驗卷第一九至二七、三一至三三頁）。再徵諸被
    告既自承伊當時欲左轉，及依卷附之道路交通事故現場圖、道路交通事故調查報
    告表(一)、(二)及現場照片觀之，本件肇事地點並無任何明顯嚴重影響被告視線之障
    礙物存在，被告行經該處自應注意、察看車前狀況，且若被告當時行經該路段時
    有注意車前狀況，則以該處之視野，理應有足夠的安全反應距離，以及有足夠的
    時間採取必要之安全避撞措施，以防止本件車禍之發生，其竟捨此不為，足證被
    告當時於肇事前，顯未讓被害人之直行車先行及未注意車前狀況至明。是被告之
    自白核與事實相符，益見被告確有酒後駕車肇事之事實。
二、按刑法上所謂「服用酒類不能安全駕駛動力交通工具」，觀察重點在於酒精對駕
    駛人在交通工具高速動力運轉狀況下維持身心整體應變能力的影響，而酒精對於
    人體的影響，在經驗科學上並不限於徹底麻醉身心，當血液酒精濃度（一般為呼
    氣酒精濃度的二百倍到二百三十倍）過高而造成酒精中毒時，即使只是每公升一
    百毫克（換算呼氣酒精濃度約為每公升零點五毫克）也已足可影響駕駛安全。關
    於這項自然科學上所肯定的客觀實驗數據，法務部曾於八十八年五月十日邀集行
    政院衛生署、中央警察大學等相關專業機構研商確認，並取呼氣酒精濃度每公升
    零點五五毫克的近似數值為個案事實認定參考，以法八十八檢字第一六六九號函
    行文所屬機關供作刑事訴追依據，所採測定基準並不違背公知的經驗法則。如果
    根據通常生活上的客觀經驗已不能確保駕駛人穩定而有效地操控動力交通工具，
    自屬法律所要規範的對象，與駕駛人有無喝醉、神智是否清楚均無必然關連。本
    件被告於事故發生後，經警依法對其以酒精濃度測定器採測，得其呼氣所含酒精
    濃度高達每公升一‧二九毫克，其駕車肇事率為一般人之十倍以上，且已超出法
    律容許之每公升０．二五毫克甚多；再參酌被告當日係因酒後駕車不勝酒力，致
    疏於注意車前狀況，及轉彎車未讓直行車先行而有本件肇事車禍發生等情以觀，
    顯見其當時已不能安全駕駛動力交通工具，應堪認定。
三、又按汽車係指在道路上不依軌道或電力架線而以原動機行駛之車輛，道路交通安
    全規則第二條第一項第一款定有明文，準此，被告甲○○所駕駛之堆高機，自屬
    道路交通安全規則所稱之汽車無疑。次按汽車行駛時，駕駛人應注意車前狀況，
    並隨時採取必要之安全措施；且汽車行駛至交岔路口，轉彎車應讓直行車先行；
    又汽車駕駛人飲用酒類或其他類似物後其吐氣所含酒精濃度超過每公升○‧二五
    毫克或血液中酒精濃度超過百分之○‧○五以上者，不得駕車，道路交通安全規
    則第九十四條第三項、第一百零二條第一項第六款及第一百十四條第二款分別定
    有明文。被告係經正常程序考領駕駛執照，為有駕駛經驗之人，對於上開交通安
    全規則理應知之甚稔，為其應注意之事項；且依肇事當時日間天候晴，路面乾燥
    、無缺陷、無障礙物、視距良好等情，此有前開道路交通事故調查報告表(一)、(二)
    可考；據此判斷，足見依當時狀況被告客觀上並無不能注意之情事，詎被告應注
    意能注意竟疏於注意，其酒後駕駛，酒測值達每公升一‧二九毫克，已不能安全
    駕駛堆高機，又行經前開路段時，未注意車前狀況，及讓直行之被害人車先行，
    乃貿然左轉，因而肇事，致被害人曾飛陽受有腦出血、頭骨骨折、頭部外傷等傷
    害，經送醫急救後仍不治死亡，可見被告就本件車禍確有違反上述交通安全規則
    而有過失至明；即本案經送請臺灣省嘉雲區車輛行車事故鑑定委員會鑑定，亦認
    ：「甲○○服用酒類超過法定標準值駕駛堆高機，左轉彎車未暫停讓直行車先行
    ，為肇事原因。」，有該委員會九十三年九月二日嘉鑑字第０９３５８０９１３
    Ｂ號鑑定意見書一份附卷可參（見相驗卷第四二頁），是被告有上開過失行為，
    至為明確；而被害人係因本件車禍而死亡，已如前述，其與被告之過失行為間顯
    有相當因果關係。
四、按刑法過失傷害罪，祇以加害人之有過失為致傷害之一原因為已足，不因被害人
    亦有過失而影響於犯罪之成立，但得審酌各方過失程度，為量刑輕重之標準（院
    字第六三一號解釋參照）。本件台灣省嘉雲區車輛行車事故鑑定委員會雖另認【
    若被告車並非突然左轉，機車有防範時間，則被害人有疏於注意車前狀況，而為
    肇事次因】（見相驗卷第四十二頁）。然本件尚無証據足証被害人有疏於注意車
    前狀況，而與有過失，自難因此解免被告應負之過失責任。況縱認被害人有未注
    意車前狀況，揆之上開院字第六三一號解釋意旨，本件車禍既係被告之前開過失
    行為所併合肇致，被告亦不得解免其罪責。
五、至於臺灣省嘉雲區車輛行車事故鑑定委員會就被告肇事之責任，雖僅認「甲○○
    服用酒類超過法定標準值駕駛堆高機，左轉彎車未暫停讓直行車先行，為肇事原
    因。」，而認未被告有【疏於注意車前狀況】之情事。然查鑑定單位所為之鑑定
    結果，係就個案已確定之事實進行肇事因素鑑定，而車禍發生經過之事實認定，
    則屬法院權責，鑑定單位之鑑定僅供法院參考，並無拘束法院之效力。是本件車
    禍情形，經送請臺灣省嘉雲區車輛行車事故鑑定委員會結果，就被告肇事原因之
    認定，與本院之認定雖稍有不同，但該鑑定結果僅供本院本院參考，並無拘束本
    院之效力，本院仍得予以補充，附此敘明。
六、綜上所述，本件事證明確，被告公共危險、業務過失致人於死之犯行，均洵堪認
    定。
七、按汽車駕駛人之駕駛工作，乃隨時可致他人身體生命於危險之行為，並係具有將
    該行為繼續，反覆行使之地位之人，因此應有經常注意俾免他人於危險之特別注
    意義務。查被告甲○○係堆高機司機，平日以駕駛堆高機為業（見相驗卷第二○
    頁背面），為從事駕駛業務之人。再被告酒後駕車，並於執行業務中肇事致人於
    死，核其所為，係犯刑法第一百八十五條之三之服用酒類，不能安全駕駛動力交
    通工具而駕駛罪、同法第二百七十六條第二項之業務過失致人於死罪。又其所犯
    上開服用酒類，不能安全駕駛動力交通工具而駕駛罪與業務過失致人於死罪二罪
間，犯意個別，行為互殊，應分論併罰。另按汽車駕駛人酒醉駕車，因而致人受
    傷或死亡，依法應負刑事責任，加重其刑至二分之一，道路交通管理處罰條例第
    八十六條第一項定有明文，被告酒醉駕車肇事致被害人曾飛陽死亡之行為，核與
    道路交通管理處罰條例第八十六條第一項應加重其刑至二分之一之構成要件相當
    ，就所犯業務過失致人於死罪部分，應依該條規定加重其刑。另被告於車禍發生
    後，在未為有偵查權限之機關或公務員發覺前，即停留於事故現場候待司法警察
    到場，並向至現場處理事故之嘉義縣警察局朴子分局交通組警員楊智燦自首陳稱
    其為肇事者及肇事經過，而接受本件裁判，除據被告所自陳外，並經證人楊智燦
    到庭證述屬實（見原審卷第二八頁九十三年十二月六日審判筆錄），且有嘉義縣
    警察局朴子分局交通組警員楊智燦製作之嘉義縣警察局道路交通事故肇事人自首
    情形紀錄表乙份附卷足憑（見相驗卷第一二頁），其對於未發覺之犯罪自首而接
    受裁判，爰就業務過失致人於死罪部分，依刑法第六十二條前段自首之規定減輕
    其刑，並依法先加後減之。
八、原審以被告罪証明確，因予適用刑法第一百八十五條之三、第二百七十六條第二
    項、第五十一條第五款、第六十二條前段，道路交通管理處罰條例第八十六條第
    一項，罰金罰鍰提高標準條例第一條前段之規定；並審酌酒後駕車為近年交通事
    故發生之主因，影響國民身體、生命、財產至鉅，酒後不開車之觀念，亦經主管
    機關透過各傳播媒體長期宣導，應為社會大眾所共知，被告竟置若罔聞，於酒後
    吐氣之酒精濃度達每公升一‧二九毫克而不能安全駕駛之情形，仍貿然駕駛前開
    自用小客車於公路上行駛，顯棄社會及個人安全於不顧，實有非是，且其前於九
    十年間因業務過失致死罪，經原審以九十年度交訴字第一一號判決判處有期徒刑
    五月，如易科罰金以三百元折算一日，緩刑四年確定；又於九十二年間因公共危
    險罪，經原審以九十三年度交簡字第二八號判決判處拘役五十日，如易科罰金以
    三百元折算一日確定，於九十三年二月十八日易科罰金執行完畢，又有臺灣高等
    法院被告全國前案紀錄表及臺灣嘉義地方法院檢察署刑案資料查註紀錄表各乙份
    在卷可按，是其前已有業務過失致死及公共危險之不良犯行，現尚在緩刑期內，
    仍不知悔改，且其過失行為，致奪走被害人性命，造成被害人家屬心中莫名悲痛
    ，復參以被告犯罪後雖坦承犯行，惟迄今仍未與被害人家屬達成民事和解，並取
    得諒解等一切情狀，就所犯服用酒類，不能安全駕駛動力交通工具而駕駛罪、業
    務過失致人於死罪，分別量處有期徒刑三月、十月，並定其應執行有期徒刑一年
    。本院經核原審認事用法俱無不合，量刑亦稱妥適。檢察官上訴雖以：原審量刑
    過輕為由，而指摘原判決不當，並無理由；再告訴代理人雖指稱【案發後警員到
    場尚不知道是何人肇事，是現場有位婦人告訴死者的女婿可能是對面工廠開堆高
    機的撞到，因而查獲被告，被告並未合自首規定】云云。然查被告確有自首，已
    如前述，告訴代理人此部分之指訴，尚與事實不符，而難信採。綜上，檢察官上
    訴並無理由，應予駁回。
據上論結，應依刑事訴訟法第三百六十八條，判決如主文。
本案經檢察官許仲瑩到庭執行職務。
中      華      民      國    九十四    年      三      月      九      日
                                     臺灣高等法院臺南分院刑事第四庭
                                             審判長法官  鄭  文  肅
                                                   法官  蔡  美  美
                                                   法官  陳  珍  如
右正本證明與原本無異。
業務過失致死罪部分，如不服本判決應於收受本判決後十日內向本院提出上訴書狀，
其未敘述上訴理由者並得於提起上訴後十日內向本院補提理由書狀（均須按他造當事
人之人數附繕本 )「切勿逕送上級法院」。
其餘部分不得上訴。
                                             法院書記官  周  美  莉
中    華    民    國      九十四      年      三     月      十一     日
附錄本案論罪法條全文：
(1)刑法第一百八十五條之三：
服用毒品、麻醉藥品、酒類或其他相類之物，不能安全駕駛動力交通工具而駕駛者，
處一年以下有期徒刑、拘役或三萬元以下罰金。
(2)刑法第二百七十六條：
因過失致人於死者，處二年以下有期徒刑、拘役或二千元以下罰金。
從事業務之人，因業務上之過失犯前項之罪者，處五年以下有期徒刑或拘役，得併科
三千元以下罰金。
(3)道路交通管理處罰條例第八十六條：
汽車駕駛人，無駕駛執照駕車、酒醉駕車、吸食毒品或迷幻藥駕車、行駛人行道或行
經行人穿越道不依規定讓行人優先通行，因而致人受傷或死亡，依法應負刑事責任者
，加重其刑至二分之一。
汽車駕駛人，在快車道依規定駕車行駛，因行人或慢車不依規定，擅自進入快車道，
而致人受傷或死亡，依法應負刑事責任者，減輕其刑。
